【裁判字號】    97,訴,4221
【裁判日期】    980313
【裁判案由】    槍砲彈藥刀械管制
【裁判全文】
臺灣板橋地方法院刑事判決              97年度訴字第4221號
公  訴  人  臺灣板橋地方法院檢察署檢察官
被      告  甲○○
指定辯護人  本院公設辯護人  吳天明
上列被告因違反槍砲彈藥刀械管制條例案件，經檢察官提起公訴
（97年度偵字第10320、20609 號），本院判決如下：
    主    文
甲○○未經許可，持有可發射子彈具有殺傷力之改造手槍，累犯
，處有期徒刑年捌月，併科罰金新臺幣肆萬元，罰金如易服勞
役，以新臺幣壹仟元折算壹日；扣案如附表編號一所示之物、編
號二之(2)所示之賸餘子彈、編號六之(2)所示之賸餘子彈、編號九
所示之物，均沒收；又未經許可，持有武士刀，累犯，處拘役
拾日，如易科罰金，以新台幣壹仟元折算壹日；扣案如附表編號
十所示之物，沒收。
    事    實
一、甲○○於民國95年間，因施用毒品案件，經本院以95年度簡
    字第4522號判決判處有期徒刑3 月確定，95年10月23日因易
    科罰金執行完畢；詎猶未知所戒慎，而為下列犯行：
(一)、甲○○明知非經主管機關許可，不得持有槍砲彈藥刀械管制
    條例所管制具有殺傷力之各類槍枝、子彈及屬彈藥主要組成
    零件之火藥，竟未經主管機關許可，基於同時非法持有具殺
    傷力改造槍枝、子彈及火藥之犯意，於95年9 月間某日，在
    台北縣樹林市通往海明寺之山區道路○○路旁，以新台幣（
    下同）2 萬元代價，向真實姓名年籍均不詳，綽號「阿清」
    之成年男子，購得具有殺傷力之如附表編號一所示改造手槍
    、編號二所示之非制式子彈6 顆、編號六所示非制式子彈5
    顆、編號八所示之非制式子彈（扣押物品目錄表載為改造子
    彈半成品）1 顆、編號九所示黑色火藥1 包，及其餘如附表
    編號三、四、五、七、八所示物品。
(二)、甲○○亦明知槍砲彈藥刀械管制條例所列管之刀械為管制物
    品，非經主管機關許可，不得無故持有，竟復未經主管機關
    許可，另基於非法持有武士刀之犯意，而於87、88年間自其
    父王朝章（已歿）處，受讓如附表編號十所示武士刀1 把，
    併將之置放於臺北縣土城市○○街住處內，而未經許可無故
    持有之；嗣(1)經警先於97年3 月19日晚間21時20分許，持搜
    索票，在其位於台北縣土城市○○街30號住處後方停車場內
    ，其所停放之車牌號碼3801-LH 號自小客車內扣得如附表編
    號一至三所示之物，復於其上址住處內扣得如附表編號四所
    示之物；(2)再經警於97年7 月10日14時55分許，持搜索票，
    在其位於台北縣土城市○○街7 號住處旁，其所停放之上開
    自小客車上暨該址住處扣得如附表編號五至十所示物品。
二、案經臺北市政府警察局及臺北縣政府警察局移送臺灣板橋地
    方法院檢察署檢察官偵查後起訴。
    理    由
壹、證據能力：
    按刑事訴訟法第159 條第1 項雖規定，被告以外之人於審判
    外之言詞或書面陳述，除法律有規定者外，不得作為證據。
    惟同法第159 條之5 第1 、2 項已規定，經當事人於審判程
    序同意作為證據，法院審酌該言詞陳述或書面陳述作成時之
    情況，認為適當者，亦得為證據。當事人、代理人或辯護人
    於法院調查證據時，知有第159 條第1 項不得為證據之情形
    ，而未於言詞辯論終結前聲明異議者，視為有前項之同意（
    指同條第1 項之同意作為證據），此乃第159 條第1 項所容
    許，得作為證據之例外規定之一；經查，本案被告、辯護人
    及檢察官於言詞辯論終結前，均未就所調查之證據主張有刑
    事訴訟法第159 條第1 項不得為證據之情形，是本案經調查
    之證據均有證據能力，合先敘明。
貳、實體方面：
一、認定犯罪事實所憑之證據及理由：
(一)、訊據被告對前開犯罪事實於本院審理中坦承不諱；復有台北
    市政府警察局刑事警察大隊搜索筆錄、扣押物品目錄表、臺
    北縣政府警察局搜索筆錄、扣押物品目錄表、臺北縣政府警
    察局槍枝初步檢視報告表、槍枝初步檢視照片、槍枝初步檢
    視承辦人員履歷資料、現場相片等在卷可稽；此外，且有如
    事實欄所述之改造手槍、非制式子彈、黑色火藥、武士刀等
    物扣案為憑。
(二)、又於如事實欄一(二)(1)所述時地扣得之改造槍彈，經送內政部
    警政署刑事警察局以性能檢驗法、試射法鑑定結果如下：「
    送鑑手槍1 枝（槍枝管制編號0000000000），認係改造手槍
    ，由仿FN廠1910型半自動手槍製造之槍枝，換裝土造金屬槍
    管及金屬滑套而成，擊發功能正常，可供擊發適用子彈使用
    ，認具殺傷力；送鑑子彈9 顆，其中7 顆，認均係非制式子
    彈，由金屬彈殼組合直徑7.8 ±0.5 ㎜金屬彈頭而成，經取
    樣2 顆試射，1 顆可擊發，認具殺傷力，1 顆無法擊發，認
    不具殺傷力，另外2 顆，認亦係非制式子彈，由金屬彈殼組
    合直徑7.9 ±0.5 ㎜金屬彈頭而成，經取樣1 顆試射，無法
    擊發，認不具殺傷力」等情，有內政部警政署刑事警察局97
    年4 月29日刑鑑字第0970043545號槍彈鑑定書附卷為憑；另
    於如事實欄一(二)(2)所述時地扣得之改造子彈計7 顆，經送內
    政部警政署刑事警察局以檢視法、性能檢驗法、試射法鑑定
    結果如下：「送鑑改造子彈7 顆，其中6 顆，認均係非制式
    子彈，由金屬彈殼組合直徑8.0 ±0.5 ㎜金屬彈頭而成，經
    取樣2 顆試射，1 顆可擊發，認具殺傷力，1 顆無法擊發，
    認不具殺傷力，另外1 顆，認亦係非制式子彈，由金屬彈殼
    組合直徑7.8 ㎜金屬彈頭而成，彈底具撞擊痕跡，經試射，
    無法擊發，認不具殺傷力」等情，有內政部警政署刑事警察
    局97年8 月6 日刑鑑字第0970103769號槍彈鑑定書附卷為憑
    ；再於如事實欄一(二)(2)所述時地扣得之非制式子彈（扣押物
    品目錄表載為改造子彈半成品）1 顆，經鑑定，認係非制式
    子彈，由金屬彈殼組合直徑6mm 彈丸及口徑0.22吋建築工業
    用彈而成，經試射可擊發，認具殺傷力，亦有內政部警政署
    刑事警察局97年8 月6 日刑鑑字第0970103769號槍彈鑑定書
    附卷為憑；另於如事實欄一(二)(2)所述時地扣得之黑色火藥1
    包，毛重0.8 公克，經內政部警政署刑事警察局以燃燒試驗
    法、呈色試驗法、氣相層析質譜分析法、核磁共振分析法、
    紅外線光譜分析法、掃描式電子顯微鏡/ 射線能譜分析法鑑
    定結果檢出硝化纖維、硝化甘油等成分，認係雙基發射火藥
    ，屬內政部所公告「炸彈」或「爆裂物」之主要組成零件乙
    節，亦有內政部警政署刑事警察局97年7 月24日刑鑑字第09
    70103779號鑑定書、內政部97年10月23日內授警字第097087
    1565號函在卷可參；另於如事實欄一(二)(2)所述時地扣得之刀
    械1 把，經鑑驗結果，屬槍砲彈藥刀械管制條例所列管刀械
    （武士刀），則有台北縣政府警察局97年7 月22日北縣警保
    字第0970094118號函在卷可稽；俱徵被告上揭自白應與事實
    相符，可以採信。
(三)、至公訴人就被告如事實欄一(一)所述扣案物之取得來源及時間
    ，雖於起訴書中僅泛稱被告乃於不詳時間，在臺北縣樹林市
    某處，自真實姓名年籍不詳，綽號「阿清」之成年男子受讓
    具殺傷力之改造手槍1 支及改造子彈7 顆，復於不詳時間，
    向姓名、年籍均不詳之成年男子，購得子彈6 顆等語，然被
    告於本院審理中，業已供陳如事實欄一(一)所述扣案物，均係
    於95年9 月間某日，在台北縣樹林市通往海明寺之山區道路
    ○○路旁，以2 萬元代價，向真實姓名年籍均不詳，綽號「
    阿清」之成年男子所購得等語明確在卷，而其自白復有如前
    述之搜索筆錄、扣押物品目錄表、改造槍彈、鑑定書等補強
    證據可佐，堪可信實，是就被告如事實欄一(一)所述扣案物之
    取得來源及時間，爰認定如事實欄一(一)所載，併此敘明；綜
    上，本件事證明確，被告犯行，堪以認定。
二、應適用之法律、科刑審酌事由及沒收物之處理：
(一)、核被告如事實欄一(一)所為，係犯槍砲彈藥刀械管制條例第8
    條第4 項之未經許可持有可發射子彈具有殺傷力之改造手槍
    罪、同條例第12條第4 項之未經許可持有子彈罪、同條例第
    13條第4 項之未經許可持有彈藥之主要組成零件罪，其以一
    持有行為，同時持有改造手槍、子彈、彈藥之主要組成零件
    即火藥，而觸犯數罪名，為想像競合犯，應依刑法第55條規
    定，僅從一較重之未經許可持有改造手槍罪處斷；至其如事
    實欄一(二)所為，係犯槍砲彈藥刀械管制條例第14條第3 項之
    未經許可，持有刀械罪；又因持有，係屬行為之繼續，自其
    持有之初起，以迄終了時止，僅給予一個法律評價，而僅論
    以一罪，是被告前於95年間，因施用毒品案件，經本院以95
    年度簡字第4522號判決判處有期徒刑3 月確定，95年10月23
    日因易科罰金執行完畢等情，有台灣高等法院被告前案紀錄
    表在卷可憑，則被告再犯本件之2 罪，其行為終了之時，既
    均在上揭有期徒刑執行完畢後，5 年以內故意再犯，即仍均
    為累犯，所犯前開2 罪各應依刑法第47條第1 項規定，均加
    重其刑；至其前開所犯2 罪間，犯意個別、行為互殊，應予
    分論併罰。
(二)、茲審酌被告未經許可，持有具殺傷力之改造槍、彈、彈藥主
    要組成零件等物，危害社會秩序非微，所為甚屬不該，然念
    其犯後坦認犯行尚有悔意，兼衡其犯罪動機、目的、智識程
    度、生活狀況等一切情狀，就其前開所犯2 罪，分別量處如
    主文所示之刑，並就所處拘役刑、罰金刑部分，各依刑法第
    41條第1 項前段規定、刑法第42條第3 項前段規定，分別諭
    知如易科罰金、易服勞役之折算標準，以示儆懲；
(三)、扣案如附表編號一所示之物、編號二之(2)所示之賸餘子彈、
    編號六之(2)所示之賸餘子彈、編號九、編號十所示之物，均
    屬違禁物，應依刑法第38條第1 項第1 款規定，宣告沒收；
    至其餘扣案物，或因非屬違禁物，或因與被告本案犯行無關
    （理由詳見附表之備註欄），故不併於本案宣告沒收，附此
    敘明。
據上論斷，應依刑事訴訟法第299 條第1 項前段，槍砲彈藥刀械
管制條例第8 條第4 項、第12條第4 項、第13條第4 項、第14條
第3 項，刑法第11條前段、第55條、第41條第1 項前段、第42條
第3 項、第47條1 項、第38條第1 項第1 款，判決如主文。
本案經檢察官郭季青到庭執行職務
中    華    民    國    98    年    3     月    13    日
                  刑事第十六庭審判長法  官  許必奇
                                    法  官  鄧雅心
                                    法  官  陳明偉
附表：
  ┌──┬────────────────┬────────────────┐
  │編號│ 扣案物品名稱及其內容           │  備           註               │
  ├──┼────────────────┼────────────────┤
  │一  │扣案具殺傷力之由仿FN廠1910型半自│經警於如事實欄一(二)(1)所述時地扣得│
  │    │動手槍製造之槍枝，換裝土造金屬槍│。                              │
  │    │管及土造金屬滑套而成之改造手槍1 │                                │
  │    │枝（含彈匣2 個，擊發功能正常，可│                                │
  │    │供擊發適用子彈使用，認具殺傷力，│                                │
  │    │槍枝管制編號：0000000000號）。  │                                │
  ├──┼────────────────┼────────────────┤
  │二  │(1)扣案之由金屬彈殼組合直徑7.8 ±│經警於如事實欄一(二)(1)所述時地扣得│
  │    │  0.5 ㎜金屬彈頭而成之非制式子彈│；而經取樣試射之子彈，因業失其子│
  │    │  7 顆（經取樣2 顆試射，1 顆可擊│彈效能，已非屬違禁物，故不於本案│
  │    │  發，認具殺傷力，1 顆無法擊發，│併予宣告沒收。                  │
  │    │  認不具殺傷力。                │                                │
  │    │(2)上述扣案之由金屬彈殼組合直徑  │                                │
  │    │  7.8 ±0.5 mm金屬彈頭而成之非制│                                │
  │    │  式子彈7 顆，經取樣2 顆試射，賸│                                │
  │    │  餘5 顆。                      │                                │
  ├──┼────────────────┼────────────────┤
  │三  │扣案之由金屬彈殼組合直徑7.9 ±0.│同上。                          │
  │    │5 ㎜金屬彈頭而成之非制式子彈2顆 │                                │
  │    │（經取樣1 顆試射，無法擊發，認不│                                │
  │    │具殺傷力）。                    │                                │
  ├──┼────────────────┼────────────────┤
  │四  │吸食器1組、磅秤1台、分裝袋1包。 │經警於如事實欄一(二)(1)所述時地扣得│
  │    │                                │，然因核與被告本案犯行無關，故不│
  │    │                                │於本案併予宣告沒收。            │
  ├──┼────────────────┼────────────────┤
  │五  │安非他命9 包、空分裝袋33只、提撥│經警於如事實欄一(二)(2)所述時地所扣│
  │    │器1枝 、電子磅秤1 台、瓦斯空氣槍│得，然因該等扣案之安非他命9 包、│
  │    │（內含瓦斯鋼瓶，槍枝管制編號1102│空分裝袋33只、提撥器1 枝、電子磅│
  │    │034322號）1 枝、小鋼珠1 包、吸食│秤1 台、小鋼珠1 包、吸食器1 組等│
  │    │器1 組。                        │物，與被告本案犯行無關；至扣案瓦│
  │    │                                │斯空氣槍（內含瓦斯鋼瓶）1 枝，則│
  │    │                                │經鑑定（內政部警政署刑事警察局97│
  │    │                                │年8 月6 日刑鑑字第0970103769號槍│
  │    │                                │彈鑑定書）認不具殺傷力，即非屬違│
  │    │                                │禁物，故上開扣案物均不於本案併予│
  │    │                                │宣告沒收或銷燬。                │
  ├──┼────────────────┼────────────────┤
  │六  │(1)扣案之由金屬彈殼組合直徑8.0 ±│經警於如事實欄一(二)(2)所述時地扣得│
  │    │  0.5 ㎜金屬彈頭而成之非制式子彈│；而經取樣試射之子彈，因業失其子│
  │    │  6 顆（經取樣2 顆試射，1 顆可擊│彈效能，已非屬違禁物，故不於本案│
  │    │  發，認具殺傷力，1 顆無法擊發，│併予宣告沒收。                  │
  │    │  認不具殺傷力）。              │                                │
  │    │(2)上述扣案之由金屬彈殼組合直徑  │                                │
  │    │  8.0 ±0.5 mm金屬彈頭而成之非制│                                │
  │    │  式子彈6 顆，經取樣2 顆試射，賸│                                │
  │    │  餘4 顆。                      │                                │
  ├──┼────────────────┼────────────────┤
  │七  │扣案之由金屬彈殼組合直徑7.8 ㎜金│經警於如事實欄一(二)(2)所述時地扣得│
  │    │屬彈頭而成之非制式子彈1 顆，經試│，但因左列所述之扣案物，經鑑定（│
  │    │射，無法擊發，認不具殺傷力。    │內政部警政署刑事警察局97年8 月6 │
  │    │                                │日刑鑑字第0970103769號槍彈鑑定書│
  │    │                                │）認不具殺傷力，且亦因試射失其子│
  │    │                                │彈效能，而非屬違禁物，故不於本案│
  │    │                                │併予宣告沒收。                  │
  ├──┼────────────────┼────────────────┤
  │八  │扣案之改造子彈半成品14顆、手槍滑│經警於如事實欄一(二)(2)所述時地扣得│
  │    │套1 個、改造槍管1 枝、彈簧1 條、│，而扣案之改造子彈半成品14顆、12│
  │    │撞針1 枝、槍機組1 個、工業用子彈│顆，計26顆，其中25顆經鑑定（內政│
  │    │15顆、底火帽1 包、砂輪機1 台、電│部警政署刑事警察局97年8 月6 日刑│
  │    │鑽1 台、固定夾1 個、銼刀2 枝、螺│鑑字第0970103769號槍彈鑑定書），│
  │    │絲起子8 枝、鋼刷1 枝、活動扳手1 │認不具殺傷力，剩餘1 顆，係非制式│
  │    │枝、鉗子2 枝、鑽頭10枝、研磨鑽頭│子彈，由金屬彈殼組合直徑6mm 彈丸│
  │    │8枝 、改造子彈半成品12顆。      │及口徑0.22吋建築工業用彈而成，經│
  │    │                                │試射可擊發，認具殺傷力，惟因業經│
  │    │                                │試射而失其子彈效能，已非屬違禁物│
  │    │                                │；至扣案手槍滑套1 個，經鑑定欠缺│
  │    │                                │槍機及保險鈕，槍管1 枝經鑑定內具│
  │    │                                │阻鐵，工業子彈15顆，經鑑定不具金│
  │    │                                │屬彈頭（均見內政部警政署刑事警察│
  │    │                                │局97年8 月6 日刑鑑字第0970103769│
  │    │                                │號槍彈鑑定書），本院復將此等扣案│
  │    │                                │手槍滑套、槍管併同另扣案之槍機組│
  │    │                                │、撞針等物送請函詢主管機關是否屬│
  │    │                                │槍砲主要組成零件後，經內政部於97│
  │    │                                │年10月23日以內授警字第0970871565│
  │    │                                │號函覆本院，敘明該等扣案物，依現│
  │    │                                │狀，均非屬該部公告之槍砲主要組成│
  │    │                                │零件），是該等扣案物尚非屬違禁物│
  │    │                                │；至扣案底火帽1 包、砂輪機1 台、│
  │    │                                │電鑽1 台、固定夾1 個、銼刀2 枝、│
  │    │                                │螺絲起子8 枝、鋼刷枝、活動扳手1 │
  │    │                                │枝、鉗子2 枝、鑽頭10枝、研磨鑽頭│
  │    │                                │8 枝等物，核與被告本案犯行無關，│
  │    │                                │亦尚非屬違禁物，故均不於本案併予│
  │    │                                │宣告沒收。                      │
  ├──┼────────────────┼────────────────┤
  │九  │黑色火藥1包。                   │經警於如事實欄一(二)(2)所述時地扣得│
  │    │                                │。                              │
  ├──┼────────────────┼────────────────┤
  │十  │武士刀1把。                     │經警於如事實欄一(二)(2)所述時地扣得│
  │    │                                │。                              │
  └──┴────────────────┴────────────────┘
以上正本證明與原本無異
如不服本判決應於送達後10日內向本院提出上訴狀
                                    書記官  陳玉心
中    華    民    國    98    年    3     月    13    日
附錄本案論罪科刑法條全文
槍砲彈藥刀械管制條例第8條、第12條、第13條、第14條
槍砲彈藥刀械管制條例第8條
未經許可，製造、販賣或運輸鋼筆槍、瓦斯槍、麻醉槍、獵槍、
空氣槍或第4條第1項第1款所定其他可發射金屬或子彈具有殺傷
力之各式槍砲者，處無期徒刑或5年以上有期徒刑，併科新臺幣1
千萬元以下罰金。
未經許可，轉讓、出租或出借前項所列槍枝者，處5年以上有期
徒刑，併科新臺幣1千萬元以下罰金。
意圖供自己或他人犯罪之用，而犯前二項之罪者，處無期徒刑或
7 年以上有期徒刑，併科新臺幣 1 千萬元以下罰金。
未經許可，持有、寄藏或意圖販賣而陳列第1項所列槍枝者，處3
年以上10 年以下有期徒刑，併科新臺幣 700 萬元以下罰金。
第 1 項至第 3 項之未遂犯罰之。
槍砲彈藥刀械管制條例第12條
未經許可，製造、販賣或運輸子彈者，處1年以上7年以下有期徒
刑，併科新台幣500萬元以下罰金。
未經許可，轉讓、出租或出借子彈者，處6月以上5年以下有期徒
刑，併科新台幣300萬元以下罰金。
意圖供自己或他人犯罪之用，而犯前二項之罪者，處3年以上10
年以下有期徒刑，併科新台幣700萬元以下罰金。
未經許可，持有、寄藏或意圖販賣而陳列子彈者，處5年以下有
期徒刑，併科新台幣300萬元以下罰金。
第 1 項至第 3 項之未遂犯罰之。
槍砲彈藥刀械管制條例第13條
未經許可，製造、販賣或運輸槍砲、彈藥之主要組成零件者，處
三年以上十年以下有期徒刑，併科新台幣七百萬元以下罰金。
未經許可，轉讓、出租或出借前項零件者，處一年以上七年以下
有期徒刑，併科新台幣五百萬元以下罰金。
意圖供自己或他人犯罪之用，而犯前二項之罪者，處五年以上有
期徒刑，併科新台幣一千萬元以下罰金。
未經許可，持有、寄藏或意圖販賣而陳列第一項所列零件者，處
六月以上五年以下有期徒刑，併科新台幣三百萬元以下罰金。
第一項至第三項之未遂犯罰之。
槍砲彈藥刀械管制條例第14條：
未經許可，製造、販賣或運輸刀械者，處三年以下有期徒刑，併
科新臺幣一百萬以下罰金。
意圖供自己或他人犯罪之用，而犯前項之罪者，處六月以上五年
以下有期徒刑，併科新臺幣三百萬元以下罰金。
未經許可，持有或意圖販賣而陳列刀械者，處一年以下有期徒刑
、拘役或新臺幣五十萬元以下罰金。
第一項及第二項之未遂犯罰之。


司法院資訊處製作；財團法人民間司法改革基金會備份。
